臺灣彰化地方法院刑事判決
110年度訴字第435號
公  訴  人  臺灣彰化地方檢察署檢察官 
被      告  張文旗



指定辯護人  董佳政律師
上列被告因違反毒品危害防制條例案件，經檢察官提起公訴（11
0年度偵字第1525、3974號），本院判決如下：
    主    文
張文旗犯如附表主文欄所示之罪，各處如附表主文欄所示之刑及
沒收。應執行有期徒刑捌年肆月。
    犯罪事實
一、張文旗明知海洛因屬毒品危害防制條例第2條第2項第1款所
    公告列管之第一級毒品，依法不得持有、販賣，竟意圖營利
    ，基於販賣第一級毒品海洛因之犯意，以其所有紅米牌門號
    0000000000號之行動電話與陽純忠使用之門號0000000000號
    行動電話聯絡後，於附表所示時間，在附表所示地點，依附
    表所示之價格販賣海洛因予陽純忠。嗣經警依法執行通訊監
    察，始循線查悉上情，並扣得上開張文旗所有之行動電話（
    含門號0000000000號SIM卡1張）1支。
二、案經彰化縣警察局彰化分局報告臺灣彰化地方檢察署檢察官
    偵查起訴。
    理    由
壹、證據能力：
    本判決下列所引用被告張文旗以外之人於審判外之陳述，檢
    察官、被告及辯護人於本院準備程序均同意有證據能力（見
    本院卷第123頁），且本院審酌上開證據資料作成時之情況
    ，尚無違法不當及證明力明顯過低之瑕疵，而認為以之作為
    證據應屬適當，依刑事訴訟法第159條之5第1項規定，均有
    證據能力。其餘認定本案犯罪事實之非供述證據，查無違反
    法定程序取得之情，依刑事訴訟法第158條之4規定反面解釋
    ，亦具證據能力。
貳、實體部分：
一、上開犯罪事實，業據被告於警詢、偵訊、本院準備程序及審
    理中均坦承不諱（見偵字第3974號卷第16至32頁，偵字第15
    25號卷第403至408頁，本院卷第116、237頁），核與證人即
    購毒者陽純忠於警詢及偵查中之證述相符（見偵字第1525號
    卷第281至289頁，他字第2771號卷第249至251頁），並有通
    聯調閱查詢單、本院109年聲監字第514、622號、109年聲監
    續第1035、1123號、110年聲監續字第29號通訊監察書、通
    訊監察譯文、彰化縣警察局彰化分局搜索扣押筆錄、扣押物
    品目錄表、扣押物品相片、彰化縣警察局指認犯罪嫌疑人紀
    錄表、犯罪嫌疑人指認表、真實姓名對照表、監視錄影畫面
    截圖附卷可稽（見偵字第3974號卷第35至41、97至115、119
    至138、151至154、165頁），且有紅米牌行動電話1支（含
    門號0000000000號SIM卡1張）扣案可憑。足認被告之任意性
    自白與事實相符，堪以認定。
二、販賣毒品之所謂販賣行為，係行為人基於營利之目的，而販
    入或賣出毒品而言。販賣毒品者，其主觀上須有營利之意圖
    ，且客觀上有販賣之行為，即足構成，至於實際上是否已經
    獲利，則非所問。即於有償讓與他人之初，係基於營利之意
    思，並著手實施，而因故無法高於購入之原價出售，最後不
    得不以原價或低於原價讓與他人時，仍屬販賣行為。必也始
    終無營利之意思，縱以原價或低於原價有償讓與他人，方難
    謂為販賣行為，而僅得以轉讓罪論處（最高法院93年度台上
    字第1651號判決意旨參照）。又販賣毒品係政府嚴予查緝之
    違法行為，且可任意分裝或增減其分量，各次買賣之價格，
    當亦各有差異，隨供需雙方之資力、關係之深淺、需求之數
    量、貨源之充裕與否、販賣者對於資金之需求如何即殷切與
    否，以及政府查緝之態度，進而為各種不同之風險評估，而
    為機動性之調整，因之販賣之利得，除經坦承犯行，或帳冊
    價量均記載明確外，委難察得實情，是縱未確切查得販賣賺
    取之實際差價，但除別有事證，足認係按同一價格轉讓，確
    未牟利之情形外，尚難執此認非法販賣之事證有所不足，致
    知過坦承者難辭重典，飾詞否認者反得逞僥倖，而失情理之
    平。況販賣者從各種「價差」或「量差」或係「純度」謀取
    利潤方式，或有差異，然其所圖利益之非法販賣行為目的，
    則屬相同，並無二致；衡諸毒品取得不易，量微價高，依一
    般社會通念以觀，凡為販賣之不法勾當者，倘非以牟利為其
    主要誘因及目的，應無甘冒被查緝法辦重刑之危險，平白無
    端義務為該買賣之工作，是其販入之價格必較售出之價格低
    廉，而有從中賺取買賣差價牟利之意圖及事實，應屬符合論
    理法則且不違背社會通常經驗之合理判斷。查本件被告與陽
    純忠既無親戚關係，亦非交情熟稔之朋友關係，衡情應無可
    能甘冒重刑而無償轉讓毒品予陽純忠。參酌被告於本院準備
    程序及審理時均自承：伊販賣海洛因係為賺取量差來吸食等
    語（見本院卷第117、237頁），足徵被告以上開之營利意圖
    而為毒品之交易行為，應足採信。
三、綜上，本件事證明確，被告之犯行，均堪以認定，應予依法
    論科。
四、論罪科刑：
（一）核被告就附表編號1至5各次所為，均係犯毒品危害防制條
      例第4條第1項之販賣第一級毒品罪，共5罪。
（二）被告於附表編號1至5各次販賣毒品海洛因時，非法持有第
      一級毒品海洛因之低度行為，應分別為其販賣之高度行為
      所吸收，均不另論罪。
（三）被告如附表所示5次販賣第一級毒品犯行，犯意各別、時
      間不同，應分論併罰。
（四）被告前因搶奪、竊盜案件，經本院以106年度訴字第533號
      判決判處有期徒刑1年、1年，並定應執行有期徒刑1年10
      月確定；又因賭博案件，經本院以106年度簡字第2287號
      判決判處有期徒刑2月確定。上開案件經本院以107年度聲
      字第1422號裁定應執行有期徒刑1年11月確定，於民國108
      年8月6日執行完畢等情，有臺灣高等法院被告前案紀錄表
      1份附卷足憑，其受有期徒刑之執行完畢後，5年以內故意
      再犯本件有期徒刑以上之罪，為累犯。被告對前案所受刑
      之執行欠缺警惕，於前案執行完畢後甫1年餘即再為本案
      犯行，且本件之罪質較前案更重，堪認其前案徒刑之執行
      難收成效。爰依司法院大法官釋字第775號解釋意旨，認
      除法定本刑係死刑、無期徒刑不得加重外，其餘均應依刑
      法第47條第1項之規定，加重其刑。
（五）毒品危害防制條例第17條第2項規定：「犯第4條至第8條
      之罪於偵查及審判中均自白者，減輕其刑。」係為鼓勵是
      類犯罪行為人自白、悔過，並期訴訟經濟、節約司法資源
      而設。被告於偵查及審判中均自白上開犯行，已如前述，
      應依毒品危害防制條例第17條第2項規定減輕其刑；並除
      法定本刑係死刑、無期徒刑部分外，均依法先加後減之。
（六）毒品危害防制條例第17條第1項規定：「犯第4條至第8條
      、第10條或第11條之罪，供出毒品來源，因而查獲其他正
      犯或共犯者，減輕或免除其刑。」又依此規定減輕其刑或
      免除其刑者，須以供出毒品來源，因而破獲者為要件。而
      所謂「供出毒品來源，因而破獲者」，係指被告供出毒品
      來源之有關資料，諸如前手之姓名、年籍、住居所、或其
      他足資辨別之特徵等，使調查或偵查犯罪之公務員因而對
      之發動調查或偵查並因而破獲者而言。申言之，被告之「
      供出毒品來源」，與調查或偵查犯罪之公務員對之發動調
      查或偵查並進而破獲之間，論理上須具有先後且相當的因
      果關係，非謂被告一有「自白」、「指認」毒品來源之人
      ，而破獲在後，即得依上開規定予以減刑。若被告供出毒
      品來源者之前，調查或偵查犯罪之公務員已有確切之證據
      ，足以合理之懷疑被告所供販賣毒品來源之人，則嗣後之
      破獲與被告之「供出毒品來源」間，即欠缺先後且相當的
      因果關係，自不得適用上開規定予以減刑（最高法院97年
      度台上字第1475號判決可資參照）。經查，被告於警詢及
      偵訊時供承：林文生、胡憲嘉均為其毒品上游，且自109
      年11月底至12月係向林文生買海洛因，本案之毒品來源為
      林文生等語（見偵字第1525號卷第22至34、404至408頁）
      ，下分述之：
　　1.林文生部分：
　　　本院依職權向臺灣彰化地方檢察署及彰化縣警察局彰化分
      局分別函詢：是否有因被告供出毒品而查獲其上手之情形
      ，經臺灣彰化地方檢察署於110年11月12日以彰檢秀真110
      偵1525字第1109043491號函覆略以：林文生部分尚未查獲
      等語，有該函文1紙在卷足憑（見本院卷第145頁）；另彰
      化縣警察局彰化分局以110年11月17日彰警分偵字第11000
      51925號函覆略以：林文生販賣毒品部分，尚未查獲等語
      ，亦有該函文1份附卷可佐（見本院卷第157至159頁）。
      是本案並無因被告供出而查獲林文生之情形。
　　2.胡憲嘉部分：
　　　臺灣彰化地方檢察署及彰化縣警察局彰化分局就胡憲嘉部
      分，分別於110年11月12日以彰檢秀真110偵1525字第1109
      043491號、於110年11月17日以彰警分偵字第1100051925
      號函覆略以：經警追查後，胡憲嘉確有販賣毒品予被告之
      事實，惟胡憲嘉販賣毒品予被告之時間與被告本案販賣予
      陽純忠之時間不同，是否符合毒品危害防制條例第17條第
      1項之規定，請再予審酌等語，有各該函文1紙在卷足憑（
      見本院卷第145、157至159頁）。且觀被告持用之門號000
      0000000號行動電話監聽譯文之內容（見偵字第3974號卷
      第97至114頁），係於藥腳撥打電話給被告告知要購買毒
      品後，被告即撥打電話給胡憲嘉，並於內容提及「男生女
      生？」、「女生啦」等情，依實務經驗已可知悉被告係向
      上手胡憲嘉購買毒品，警方已可合理懷疑胡憲嘉為被告之
      毒品上游，另觀警方於110年1月26日製作被告第2次警詢
      筆錄時，警方即直接提示上開被告與其毒品上手胡憲嘉之
      監聽譯文予被告辨識，被告始答稱該等電話是向上手胡憲
      嘉購買毒品海洛因，警方接著提供8名犯罪嫌疑人照片之
      指認表（即警方已掌握其中何人為胡憲嘉）予被告指認，
      被告始指認1號之人為胡憲嘉等情，亦有該警詢筆錄、指
      認犯罪嫌疑人紀錄表、犯罪嫌疑人指認表、真實姓名對照
      表等件在卷可考（見偵字第3974號卷第15至41頁），足認
      警方對被告實施通訊監察過程中早已查悉持用行動電話門
      號0000000000號之男子胡憲嘉係販賣毒品予被告之毒品來
      源，警方提示相關監聽譯文及犯罪嫌疑人指認表，不過係
      為向被告確認以取得佐證，難謂係因被告之供述始查獲毒
      品來源胡憲嘉。是以，本案即無毒品危害防制條例第17條
      第1項之減刑規定適用。
（七）毒品危害防制條例第4條第1項販賣第一級毒品罪之法定刑
      為「死刑或無期徒刑；處無期徒刑者，得併科新臺幣三千
      萬元以下罰金」。然同為販賣第一級毒品之人，其原因動
      機不一，犯罪情節未必盡同，或有大盤毒梟者，亦有中、
      小盤之分，甚或僅止於吸毒者友儕間為求互通有無之有償
      轉讓者亦有之，其販賣行為所造成危害社會之程度自屬有
      異，法律科處此類犯罪，所設之法定最低本刑卻相同，不
      可謂不重。於此情形，倘依其情狀處以適當之有期徒刑，
      即足以懲儆，並可達防衛社會之目的者，自非不可依客觀
      之犯行與主觀之惡性二者加以考量其情狀，是否有可憫恕
      之處，適用刑法第59條之規定酌量減輕其刑，期使個案裁
      判之量刑，能斟酌至當，符合比例原則。查被告販賣第一
      級毒品海洛因予陽純忠，固戕害其身心，然其每次販賣海
      洛因之數量不多，所得非鉅，獲利有限，犯罪情節尚非重
      大，並非大量走私進口或長期販賣毒品之販毒者，其惡性
      、犯罪情節核與大毒梟有重大差異，被告雖得依毒品危害
      防制條例第17條第2項之規定減輕其刑，惟減輕後，宣告
      刑之範圍最低仍為有期徒刑15年，誠屬情輕法重，過於嚴
      苛，足以引起一般人之同情，其犯罪情狀，顯可憫恕，爰
      就被告附表編號1至5所犯各次販賣第一級毒品罪，均依刑
      法第59條之規定，各酌減其刑，且除死刑與無期徒刑部分
      依法不得加重而僅予遞減輕其刑外，其餘均依法先加重後
      遞減輕之。
（八）爰以被告之責任為基礎，並審酌海洛因具有高度成癮性，
      戒癮不易，販賣毒品行為危害社會治安與國人身心健康至
      鉅，為國法所厲禁，被告漠視法令禁制，恣意販賣第一級
      毒品，戕害他人健康，所為實值非難，且考量被告販賣第
      一級毒品之期間長短、對象、次數、數量，並兼衡被告自
      述為國中畢業之智識程度、為臨時工，月薪約新臺幣1、2
      萬元，住其父之房子，不需支付租金，離婚無子女，母親
      須其扶養，在外無負債或貸款之生活狀況（見本院卷第23
      8頁）及始終坦承犯行之態度等一切情狀，分別量處如附
      表主文欄所示之刑。又考量被告所犯之罪犯罪類型相同，
      且其行為態樣、手段、動機均相同、時間緊密，於併合處
      罰時，其責任非難重複之程度較高，基於罪責相當之要求
      ，於刑法第51條第5款所定之外部性界限內，綜合評價各
      罪類型、關係、法益侵害之整體效果，犯罪人個人特質，
      及以比例原則、平等原則、責罰相當原則、重複評價禁止
      原則為內涵之內部性界限，為適度反應被告整體犯罪行為
      之不法與罪責程度及對其施以矯正之必要性，定其應執行
      之刑。
五、沒收：
（一）扣案之紅米牌行動電話（含門號0000000000號SIM卡1張）
      1支係被告所有，且係供被告犯本件犯行所用之聯絡工具
      一情，業據被告供承在卷（見本院卷第118頁），並有各
      該通訊監察譯文可憑，應依毒品危害防制條例第19條第1
      項之規定宣告沒收。
（二）關於被告就附表各編號販賣毒品所得部分，依刑法第38條
      之1第1項規定，屬犯罪行為人者，沒收之，並應依同條第
      3項規定，於全部或一部不能沒收或無不宜執行沒收時，
      追徵其價額。
據上論斷，應依刑事訴訟法第299條第1項前段，判決如主文。
本案經檢察官鍾孟杰偵查起訴，經檢察官林子翔到庭執行職務。
中　　華　　民　　國　　110 　年　　12　　月　　15　　日
                  刑事第七庭    審判長法官  王義閔
                                法      官  王素珍
                                法      官  李  昕
以上正本證明與原本無異。
如不服本判決應於收受判決後20日內向本院提出上訴書狀，並應
敘述具體理由；其未敘述上訴理由者，應於上訴期間屆滿後20日
內向本院補提理由書（均須按他造當事人之人數附繕本）「切勿
逕送上級法院」。
中　　華　　民　　國　　110 　年　　12　　月　　15　　日
                                書  記  官  李政優
附表：
編號 交易情形 主文 1 於109年12月23日12時許，在彰化縣芬園鄉環保公園旁，以一手交錢一手交貨之方式，將毒品海洛因1小包，以新臺幣（下同）2,000元之價格販賣予陽純忠，得款2,000元。 張文旗販賣第一級毒品，累犯，處有期徒刑柒年捌月。 扣案之紅米牌行動電話壹支（含門號○○○○○○○○○○號SIM卡壹張）沒收；未扣案之犯罪所得新臺幣貳仟元沒收，於全部或一部不能沒收或不宜執行沒收時，追徵其價額。 2 於109年12月24日12時40分許，在彰化縣芬園鄉環保公園旁，以一手交錢一手交貨之方式，將毒品海洛因1小包，以1,000元之價格販賣予陽純忠，得款1,000元。 張文旗販賣第一級毒品，累犯，處有期徒刑柒年捌月。 扣案之紅米牌行動電話壹支（含門號○○○○○○○○○○號SIM卡壹張）沒收；未扣案之犯罪所得新臺幣壹仟元沒收，於全部或一部不能沒收或不宜執行沒收時，追徵其價額。 3 於109年12月25日21時27分許，彰化縣芬園鄉芬草路2段與成功路口之全聯福利中心前，以一手交錢一手交貨之方式，將毒品海洛因1小包，以3,000元之價格販賣予陽純忠，得款3,000元。 張文旗販賣第一級毒品，累犯，處有期徒刑柒年拾月。 扣案之紅米牌行動電話壹支（含門號○○○○○○○○○○號SIM卡壹張）沒收；未扣案之犯罪所得新臺幣參仟元沒收，於全部或一部不能沒收或不宜執行沒收時，追徵其價額。 4 於109年12月26日13時35分許，在彰化縣芬園鄉環保公園旁，以一手交錢一手交貨之方式，將毒品海洛因1小包，以3,000元之價格販賣予陽純忠，得款3,000元。 張文旗販賣第一級毒品，累犯，處有期徒刑柒年拾月。 扣案之紅米牌行動電話壹支（含門號○○○○○○○○○○號SIM卡壹張）沒收；未扣案之犯罪所得新臺幣參仟元沒收，於全部或一部不能沒收或不宜執行沒收時，追徵其價額。 5 於109年12月27日9時25分許，在彰化縣芬園鄉環保公園旁，以一手交錢一手交貨之方式，將毒品海洛因1小包，以1,000元之價格販賣予陽純忠，得款1,000元。 張文旗販賣第一級毒品，累犯，處有期徒刑柒年捌月。 扣案之紅米牌行動電話壹支（含門號○○○○○○○○○○號SIM卡壹張）沒收；未扣案之犯罪所得新臺幣壹仟元沒收，於全部或一部不能沒收或不宜執行沒收時，追徵其價額。 
附錄本案論罪科刑法條全文：
毒品危害防制條例第4條
製造、運輸、販賣第一級毒品者，處死刑或無期徒刑；處無期徒
刑者，得併科新臺幣3千萬元以下罰金。
製造、運輸、販賣第二級毒品者，處無期徒刑或10年以上有期徒
刑，得併科新臺幣1千5百萬元以下罰金。
製造、運輸、販賣第三級毒品者，處7年以上有期徒刑，得併科
新臺幣1千萬元以下罰金。
製造、運輸、販賣第四級毒品者，處5年以上12年以下有期徒刑
，得併科新臺幣5百萬元以下罰金。
製造、運輸、販賣專供製造或施用毒品之器具者，處1年以上7年
以下有期徒刑，得併科新臺幣1百50萬元以下罰金。
前五項之未遂犯罰之。